臺灣高等法院臺中分院刑事判決
111年度上訴字第2098號

上  訴  人  
即  被  告  陳晧宇


上列上訴人因加重詐欺案件，不服臺灣彰化地方法院110年度訴
字第962號中華民國111年7月21日第一審判決（起訴案號：臺灣
彰化地方檢察署110年度偵字第5601號），提起上訴，本院判決
如下：
    主  文
上訴駁回。
    事  實
一、丙○○加入真實姓名年籍不詳、自稱「阿旦」、「阿源」等人
    所組成之詐欺集團（違反組織犯罪防制條例部分，已有另案
    先行追訴，不在本件起訴範圍），負責擔任領取包裹（俗稱
    取簿手）之工作，並與「阿源」約定每日新臺幣（下同）2,
    000元之報酬。嗣該詐騙集團所屬不詳成員，透過臉書上的
    求職廣告，與有意應徵的乙○○聯繫，再以LINE通訊軟體要求
    乙○○提供帳戶提款卡，佯稱將以之作為領取代工材料的匯款
    方式，致乙○○受騙而陷於錯誤，於民國110年4月17日10時49
    分，前往桃園市中壢區中央西路之統一超商，將其所有元大
    銀行（帳號：0000000000000000）提款卡寄到「統一超商員
    成門市」。其後丙○○接獲「阿源」通知，遂意圖為自己不法
    所有，基於三人以上共同詐欺取財之犯意聯絡，於110年4月
    20日中午某時許，駕駛車牌號碼000-0000號租賃小客車前去
    桃園縣境內與「阿旦」會合後，再駕車搭載「阿旦」南下，
    復於同日17時16分許，前去設址彰化縣○○市○○路0段000號「
    統一超商員成門市」，領取上述乙○○元大銀行帳戶之提款卡
    （交貨便代碼：Z00000000000號，下稱乙○○之包裹）。丙○○
    領取乙○○之包裹時，因已有員警接獲情資並在該處埋伏，而
    為警當場查獲。員警並查扣丙○○與詐欺集團成員聯絡之IPHO
    NE手機1支（含門號0000000000號SIM卡、IMEI：0000000000
    00000號）、SAMSUNG手機2支（均含IMEI分別為：000000000
    000000號、000000000000000號；SIM卡門號分別為：000000
    0000號、0000000000號）、IPHONE手機1支（含門號0000000
    000號SIM卡、IMEI：000000000000000號）等物。
二、案經彰化縣警察局員林分局報請臺灣彰化地方檢察署檢察官
    偵查起訴。
    理  由
壹、程序方面
　　起訴書犯罪事實欄一之㈠所載上訴人即被告丙○○（下稱被告
    ）領取「黃瑞珍」提款卡之事實，並未認定黃瑞珍是因遭詐
    騙而提供帳戶之人，檢察官於原審準備程序中確認黃瑞珍並
    非本案之被害人，並說明被告領取黃瑞珍提款卡之行為不包
    括在本案起訴被告「加重詐欺」犯行之範圍內（原審卷第21
    2頁），此部分不在原審判決範圍，自亦不在本院審理範圍
    ，先予敘明。
貳、實體方面
一、認定犯罪事實所憑之證據及理由
　　被告經合法傳喚，無正當之理由不到庭。上揭犯罪事實業據
    被告於原審準備程序及審理時程序坦承不諱，並經被害人吳
    怡萱於警詢時就遭詐騙之經過陳述在卷，另有被害人吳怡萱
    與詐騙集團LINE對話紀錄截圖28張（見偵卷第99頁至第125
    頁）、警方查獲謝孟君案並檢視手機尚有未領取包裹訊息而
    取得本案情資之截圖（見偵卷第79頁）、被告進入統一超商
    員成門市內領取包裹影像（見偵卷第77頁）、警方於110年4
    月20日17時30分許在員林統一超商員成門市執行附帶搜索RC
    F-7025號租賃小客車之現場及查扣證物照片（見偵卷第80頁
    至第85頁）、彰化縣警察局員林分局扣押物品清單暨照片（
    見偵卷第199頁至第203頁）附卷可查。綜上，被告自白應與
    事實相符。本案事證明確，被告犯行堪以認定，應依法論科
    。
二、論罪科刑之理由
　㈠本件依被告所述情節及卷內證據，被告參與之本件詐欺集團 
    ，其成員至少有被告、「阿旦」、「阿源」等不詳成員，且
    從被告為警查獲時之工作手機內，群組談話內容是專業的車
    手分工用語，例如：「這三台是連名的，今天必須晚班3台
    全部打掉」、「領到包，先刷單」、「到時候我2號3號一定
    在一起。2號回報會慢一點。等於三號一起」等等，被告曾
    回報：「100張攻擊完畢報」、「收」、「國泰富邦就定位
    」等車手集團成員間分工回報的用語（偵卷第86至98頁），
    足認參與犯罪之集團成員至少有三人以上，核被告所為，係
    犯刑法第339條之4第1項第2款之三人以上共同詐欺取財罪。
　㈡按共同正犯之成立，只須具有犯意之聯絡，行為之分擔，既
    不問犯罪動機起於何人，不必每一階段犯行，均經參與。再
    共同正犯之意思聯絡，原不以數人間直接發生者為限，即有
    間接之聯絡者，亦包括在內，如甲分別邀乙、丙犯罪，雖乙
    、丙彼此無直接之聯絡，亦無礙於其為共同正犯之成立。被
    告參與上開詐欺集團，雖不負責直接以電話或其他方式聯絡
    、詐騙被害人等行為，而推由同犯罪集團之其他成員為之，
    但被告配合完成取簿任務，被告與「阿旦」、「阿源」之人
    ，及其他直接與被害人聯絡而實施詐術之詐欺集團成員，應
    具有相互利用之共同犯意，而各自分擔部分犯罪行為，則就
    所涉三人以上共同詐欺之犯行，有犯意聯絡與行為分擔，應
    論以共同正犯。 
　㈢被告前因違反毒品危害防制條例、詐欺等案件，經臺灣新北
    地方法院以106年度聲字第4873號裁定合併定應執行有期徒
    刑1年2月確定，於108年1月31日執行完畢，有臺灣高等法院
    被告全國前案紀錄表在卷可稽，被告對其前案紀錄並無意見
    ，足證其於受有期徒刑執行完畢後，5年內故意再犯本件有
    期徒刑以上之罪，為累犯，衡酌被告於上開前案刑期執行完
    畢後，又再犯本案之罪，可認其對刑罰反應力薄弱（刑法第
    47條之立法理由參照），兼衡其前、後案均屬詐欺犯之類同
    罪質，認本案依累犯規定對被告加重其刑，並無其所受刑罰
    超過所應負擔罪責而致其人身自由因此遭受過苛之侵害情事
    ，爰依刑法第47條第1項之規定加重其刑。
　㈣上訴駁回之理由
　　原審認被告之犯行事證明確，並以行為人之責任為基礎，審
    酌被告正值青年，不思依循正途獲取穩定經濟收入，貪圖不
    法錢財，參加本件詐欺集團擔任「取簿手」，並因此獲取報
    酬，價值觀念顯有偏差，另考量被告犯後有上述偵、審自白
    情形；再酌以其加入本件詐欺集團之時間、擔任之角色、本
    案參與情形等犯罪情節，兼衡其自述高中肄業、離婚、有一
    名幼兒由前妻扶養、曾從事粗工、須扶養70幾歲的阿嬤（本
    院卷第220頁）等一切情狀，量處有期徒刑1年2月，並敘明
    沒收之理由（詳見後述沒收部分），經核其認事用法均無
    違誤，量刑亦屬妥適，並無過重或失輕之情事，被告上訴意
    旨請求從輕量刑，其上訴為無理由，應予駁回。
三、沒收部分
　㈠被告所有已遭警查扣之IPHONE手機2支（含門號0000000000號
    、0000000000號SIM卡、IMEI：000000000000000號、000000
    000000000號）；並在上開租賃小客車上扣得SAMSUNG手機2
    支（均含IMEI分別為：000000000000000號、0000000000000
    00號；SIM卡門號分別為：0000000000號、0000000000號）
    ，均曾用以與詐欺集團上手成員聯絡，乃供犯罪所用之物，
    業經被告於原審審理時陳述在卷（原審卷第217頁），爰依
    刑法第38條第2項之規定宣告沒收。
　㈡被告在本案領取人頭帳戶之後隨即為警查獲，尚未取得犯罪
    集團所交付之報酬，故無須宣告沒收犯罪所得，併予敘明。
四、被告經合法傳喚，無正當之理由不到庭，爰不待其陳述，逕
    行判決。　　
據上論結，應依刑事訴訟法第371條、第368條，判決如主文。
本案經檢察官蔡奇曉提起公訴，檢察官甲○○到庭執行職務。
中　　華　　民　　國　　111 　年　　11　　月　　29　　日
            刑事第十一庭　  審判長法　官　張意聰
                                  法　官　周瑞芬
                                  法　官　陳慧珊
以上正本證明與原本無異。
如不服本判決應於收受送達後二十日內向本院提出上訴書狀，其
未敘述上訴理由者，並得於提起上訴後二十日內向本院補提理由
書（均須按他造當事人之人數附繕本）「切勿逕送上級法院」。
因疫情而遲誤不變期間，得向法院聲請回復原狀。

                                  書記官  李淑芬

中　　華　　民　　國　　111 　年　　11　　月　　29　　日
【附錄本案論罪科刑法條】
刑法第339條之4第1項第2款：
犯第339條詐欺罪而有下列情形之一者，處1年以上7年以下有期
徒刑，得併科1百萬元以下罰金：
三人以上共同犯之。